【裁判字號】    92,聲判,179
【裁判日期】    921029
【裁判案由】    聲請交付審判
【裁判全文】
臺灣臺北地方法院刑事裁定                        九十二年度聲判字第一七九號
    聲  請  人  丙○○
    代  理  人  何兆龍律師
    被      告  甲○○
                乙○○
                丁○○
右列聲請人即告訴人因被告等背信案件，不服臺灣高等法院檢察署檢察長駁回再議之
處分（九十二年度上聲議字第二七二二號），聲請交付審判，本院裁定如左：
    主  文
聲請駁回。
    理  由
一、按告訴人不服上級法院檢察署檢察長或檢察總長認再議為無理由而駁回之處分者
    ，得於接受處分書後十日內委任律師提出理由狀，向該管第一審法院聲請交付審
    判。法院認為交付審判之聲請不合法或無理由者，應駁回之。刑事訴訟法第二百
    五十八條之一、第二百五十八條之三第二項前段，分別定有明文。
二、本件聲請人丙○○前以聲請人於世華商業銀行（下稱世華銀行）開立有支票存款
    帳戶作為經營商業支付款項之用，同時亦領有世華銀行信用卡作為支付工具。被
    告乙○○係華卡企業股份有限公司（下稱「華卡公司」）授信管理科科員派駐世
    華銀行消費金融部辦理法務及催收業務、丁○○係世華銀行營業部存款科科長、
    甲○○係營業部經，均為告訴人處理上開支票存款或信用卡事務之人，竟基於意
    圖為世華銀行不法之利益，及損害告訴人利益之犯意聯絡，明知信用卡約定條款
    中支票存款帳戶內之存款不得用以抵銷告訴人因使用信卡對世華銀行所負之債務
    ，而仍於九十一年一月四日直接查扣告訴人支票存款帳戶內之存款，並用之抵銷
    信用卡欠款，致告訴人前所簽發如臺灣臺北地方法院檢察署九十一年度偵字第一
    七四七三、二三一四三號不起訴處分書附表編號一至三之三張支票於同年一月三
    日提示後因存款不足而均遭退票，使告訴人信用受損，因認被告乙○○、丁○○
    、甲○○均涉犯刑法背信罪嫌，提起告訴，案經臺灣臺北地方法院檢察署檢察官
    偵查終結，因認犯罪嫌疑不足，於九十二年五月十三日，以臺灣臺北地方法院檢
    察署九十一年度偵字第一七四七三、二三一四三號為不起訴處分。聲請人不服，
    聲請再議，經臺灣高等法院檢察署檢察長審核後認再議無理由，於九十二年六月
    三十日以九十二年度上聲議字第二七二號處分書駁回聲請。有本院依職權調閱之
    臺灣臺北地方法院檢察署九十一年度偵字第一七四七三、二三一四三號刑事卷宗
    暨不起訴處分書，及臺灣高等法院檢察署九十二年度上聲議字第二七二二號處分
    書可稽。
三、聲請交付審判意旨略以：（一）被告身為金融業之專業人員，明知票據法第四條
    之規定，當執票人示支票須無條件付款之情形下，猶將告訴人委任寄託予執票人
    之金錢，在執票人提示，將本已應無條件支付之款項「暫扣」，而後在未為任何
    終止及抵銷之意思表示下，將款項「抵扣」，並於抵扣後，才以存函通知告訴人
    ，使告訴人信用大受影響；（二）原檢察官引用財政部信用卡定型化契約範本第
    十九條之規定，昧於兩造之合意範圍僅是信用卡約定書，不及於財政部或金融局
    之任何文件而作不起訴處分，實有違法之嫌；（三）支票存款規則第十三點之「
    必要時」，不包括信用卡卡費未付時，檢察官應依職權將本案之事實移送財政部
    等相關單位解釋，「自由心證」非「主觀心證」；（四）聲請人於九十一年一月
    四日臨櫃時，經告知支存戶內金額已為信用卡部「暫扣」，原檢察官昧於兩造間
    有二份合約之事實，被告縱要將「暫扣」作為終止契約及抵銷卡費，惟應以意思
    表示為之，且支存契約若未終止，何來抵銷，所謂「暫扣」須由信用卡部向營業
    部為之，世華銀行於一月三日，在「無法原」之情形下「圈存」帳戶存款，應為
    違法之行為；（五）至於再議駁回意旨，對於再議狀所敘各點，未見駁回理由，
    如認同被告作法，則支票之流通性、無因性、信用性、支付性將蕩然無存，被告
    之行為非法，故為再議駁回機關之處分書才會認有程序瑕疵，即屬不法，乃認被
    告三人均涉犯刑法背信罪云云。
四、經查：
（一）刑事訴訟法新修正後所增訂交付審判制度，其中第二百五十八條之三第三項雖
      規定法院就交付審判之聲請為裁定，得為必要之調查，惟其意旨乃係就以往「
      法官職權調查主義」訴訟模式，導向由當事人舉證先行、法官職調查證據為輔
      之「改良式當事人進行主義」，因此所謂法院「得為必要之調查」規定，應以
      偵查中曾顯現之證據為限，不可就其新提出之證據再為調查，亦不可蒐集偵查
      卷宗內所曾顯現以外之證據，且僅告訴人不服上級法院檢察署檢察長或檢察總
      長認再議為無理由而駁回之處分者，方得於接受處分書後十日內委任律師提出
      理由狀，向該管第一審法院聲請交付審判，應於訴訟程序上，先予辨明。
（二）聲請意旨雖稱聲請人為前開偵查及再議案件之告訴人，惟聲請意旨既指明被告
      三人身為金融業之專業人員，應知票據法第四條之規定，當執票人提示支票須
      無條件付款，自應對於被告三人所處理之事務並非受聲請人之委託，而係分別
      為華卡公司、世華銀行處理事務之事實，知之甚明，聲請人與被告三人間既無
      委任關係，被告三人又非為聲請人處理事務，則原檢察官及再議駁回機關將聲
      請人列為「告訴人」，非無違誤，聲請人主觀上自認為係告訴人，並不服上級
      法院檢察署檢察長或檢察總長認再議為無理由而駁回之處分，向該管第一審法
      院聲請交付審判，本院自應認為本件聲請人並不具有合法告訴之權利，其交付
      審判之聲請不合法或無理由，本院自應予以駁回，刑事訴訟法第二百五十八條
      之一、第二百五十八條之三第二項前段，已有明文。
（三）再查聲請意旨又以原檢察官引用財政部信用卡定型化契約範本第十九條之規定
      ，昧於兩造之合意範圍僅是信用卡約定書，不及於財政部或金融局之任何文件
      而作不起訴處分，實有違法之嫌；支票存款規則第十三點之「必要時」，不包
      括信用卡卡費未付時，檢察官應依職權將本案之事實移送財政部等相關單位解
      釋，「自由心證」非「主觀心證」；聲請人於九十一年一月四日臨櫃時，經告
      知支存戶內金額已為信用卡部「暫扣」，原檢察官昧於兩造間有二份合約之事
      實，被告縱要將「暫扣」作為終止契約及抵銷卡費，惟應以意思表示為之，且
      支存契約若未終止，何來抵銷，所謂「暫扣」須由信用卡部向營業部為之，世
      華銀行於一月三日，在「無法原」之情形下「圈存」帳戶存款，應為違法之行
      為；至於再議駁回意旨，對於再議狀所敘各點，未見駁回理由，如認同被告作
      法，則支票之流通性、無因性、信用性、支付性將蕩然無存，被告之行為非法
      ，故為再議駁機關之處分書才會認有程序瑕疵，即屬不法乃認被告三人均涉犯
      刑法背信罪云云，綜觀此部分聲請意旨所指摘，檢察官未予查明，或檢察官之
      推論不當等語，亦無非民事上法令及當事人間之解釋互異所洵致之糾葛，聲請
      意旨據此指摘被告等三人必有意圖為第三人之不法利益或損害本人之利益，此
      種懷疑或推測，縱屬證人之供述，依刑事訴訟法第一百六十條，猶不具證據能
      力，未足以作為對被告不利之認定，況聲請意旨所載前揭各節，亦僅告訴意旨
      之內容，其證據能力及價值更弱於證人之個人意見或推測，即不足以認定檢察
      官之不起訴處分意旨或駁回再議意旨有何不當之處。本件聲請意旨並不足以認
      定為一般理智之人合理判斷均相信為如此之一般經驗法則，檢察官所憑以判斷
      之理由，亦非有違背經驗法則之處，而其所請求調查、勘驗之證據方法，僅為
      聲請人之推斷，本院若再就其新提出之證據方法再為調查，或蒐集偵查卷宗以
      外之證據，即與前說明已相違背，而此交付審判係對刑事訴訟法新增「檢察官
      不起訴或緩起訴裁量權」制衡之一種外部監督機制，法院僅在就檢察官所為不
      起訴或緩起訴之處分是否正確加以審查，以防止檢察機關濫權，依此立法精神
      ，法院就聲請交付審判案件之審查，所謂「得為必要之調查」，其調查證據之
      範圍，自應以偵查中曾顯現之證據為限，今聲請人新提出之證據，本院不得再
      為調查，亦不可蒐集偵查卷宗以外之證據。
（四）況且所謂交付審判之旨，非僅在於確認有無犯罪事實，更須就犯罪行為人加以
      確定，否則，不僅交付審判後之事實並不明確，更陷法院為偵查機關，即與現
      行刑事訴訟法之精神大相違背，本件聲請意旨所請求調查，華卡公司、世華銀
      行所分別聘用之被告三人有何依據可以何等債權與聲請人行使抵銷權，或曾有
      何等意思表示之事實，必須指出偵查卷宗內已有足認被告三人確有其所指訴之
      背信犯行，並堪認定聲請意旨指為被告所實施之犯罪行為，而檢察官未予調查
      ，且有超越單純臆測、推斷之積極證據，方能形成足供審判之犯罪事實，否則
      ，待審之事實即不明確，聲請意旨所指之被告，亦無從防禦，縱予審查，對於
      日後之執行力、既判力，亦衍生更多問題，況法院如就不明確之犯罪事實妄加
      判斷、蒐證，即自陷為偵查機關，且足破壞我國刑事訴訟制度以法院為中立審
      判機關之功能，聲請意旨不得其詳，未能指出偵查卷宗內有何相當證據，足供
      調查及辨明應予起訴審理之犯罪事實，自行推測被告三人之犯罪行為，復指其
      餘被告均為被告何維強之共犯云云，已非有據，且其調查證據之範圍，已經超
      出偵查中曾顯現之證據，今聲請意旨請求將本件交付審判，以及請求本院再為
      調查其所提出之新證據方法，並蒐集偵查卷宗以外之證據，即非合法。綜前所
      述，聲請意旨指摘駁回再議聲請之處分不當等語，非有理由，應予駁回。
五、依刑事訴訟法第二百五十八條之三第二項前段，裁定如主文。
中      華      民      國    九十二    年      十      月    二十九    日
                                      臺灣臺北地方法院刑事第五庭
                                          審判長法  官 黃程暉
                                                法  官 吳靜怡
                                                法  官 楊晉佳
右正本證明與原本無異。
本裁定不得抗告。
                                                書記官 黃瓊玉
中      華      民      國    九十二    年      十一      月    二十九  日


司法院資訊處製作；財團法人民間司法改革基金會備份。
